臺灣高等法院臺中分院刑事判決　　 95年度上更(一)字第337號
上　訴　人
即　被　告　戊○○
　　　　　　　　　　(現另案在臺灣泰源技能訓練所執行中)
上列上訴人即被告因搶奪案件，不服臺灣臺中地方法院95年度訴
字第1329號，中華民國95年6月20日第一審判決（起訴案號：臺
灣臺中地方法院檢察署95年度偵字第9125號），提起上訴，經本
院判決後，由最高法院發回更審，本院判決如下：
    主  文
原判決關於搶奪部分撤銷。
戊○○連續犯搶奪罪，累犯，處有期徒貳年月，並於刑之執行
完畢或赦免後，令入勞動場所強制工作壹年。
扣案之鑰匙壹支沒收。
    犯罪事實
一、戊○○年輕力壯，非無謀生能力之人，曾於民國85年間因竊
    盜、搶奪、偽造文書案件，經臺灣高雄地方法院判處有期徒
    刑5月、3年2月、4月，並定應執行有期徒刑3年8月確定，於
    89年7月26日執行完畢；再於91年間因犯毀損、搶奪罪，經
    臺灣高雄地方法院及臺灣臺中地方法院分別判處有期徒刑3
    月及1年6月確定，接續執行後，於92年8月31日縮短刑期執
    行完畢。詎其竟仍不知悔改，因缺乏生活費用及為購買毒品
    供己施用，復基於意圖為自己不法所有之概括犯意，連續於
    如附表編號1至5所示之時間、地點，騎乘向不知情之友人借
    用之不詳車號機車，利用各該被害人將皮包放在機車腳踏板
    上，或因被載將皮包放在腿上之機會，騎機車靠近後，乘被
    害人不備之際，搶奪被害人之皮包，總計搶奪丙○○、甲○○、癸○○、庚○○、壬○○等5人如附表編號1至5所示之
    物品得逞。嗣因其向朋友所借用之機車屆期返還友人，其為
    繼續遂行其搶奪犯行，竟另行基於竊盜犯意，先於95年4月2
    0日下午4時許，在臺中市○○區○○路1段50號前，以其所
    有之鑰匙，竊取辛○○所有ING-942號重型機車1輛，得手後
    ，承接上揭搶奪之概括犯意，騎乘該機車連續於附表編號6
    、7所示之時間、地點，利用同上方法搶奪被害人乙○○、
    子○○等二人如附表編號6、7所示之物品。嗣因乙○○被搶
    後記下上開車號並報警處理，而為警於95年4月21日6時30許
    ，在臺中縣潭子鄉○○路○段351巷5號前查獲，並扣得其所
    有並供竊盜所用之鑰匙1支。
二、案經臺中縣警察局豐原分局報請臺灣臺中地方法院檢察署檢
    察官偵查起訴。
    理  由
一、訊據上訴人即被告戊○○，對於上開犯罪事實均坦承不諱，
    核與被害人辛○○、甲○○、癸○○、庚○○、壬○○、乙○○、子○○等在警訊中指訴的情節相符，並經騎機車搭載
    被害人丙○○之己○○在警訊中證述屬實，且有行竊辛○○
    機車用之鑰匙1支扣案可稽，更有卷附之現場圖1張、照片15
    張、贓物認領保管單5張可資佐證。本件事證明確，被告之
    犯行堪以認定。至上揭被害人辛○○等人在警訊中之陳述及
    證人己○○在警訊中之陳述，雖係被告以外之人於審判外之
    陳述，但因被告在原審及本院行準備程序及審理時，均表示
    對檢察官提出之上開證據方法之證據能力沒有意見，且在言
    詞辯論終結前未聲明異議，依刑事訴訟法第159條之5第2項
    規定，自有證據能力，得作為被告犯罪之證據，併予明。
二、查被告犯罪後，刑法關於罰金刑最低額（第33條第5款）、
    累犯（第47條）、牽連犯（第55條後段）、連續犯（第56條
    ）、強制工作（第90條）之規定，業經總統於94年2月2日公
    布修正，並自95年7月1日起施行，經比較各該修正前後之規
    定，該修正後之規定，並無較有利於被告之情形，依同法第
    2條第1項，仍應適用修正前之各該規定論處。核被告所為，
    係犯刑法第320條第1項之竊盜罪（竊取辛○○機車部分），
    及同法第325條第1項之搶奪罪（附表所示部分）。被告竊取
    辛○○機車之目的，在於遂行其搶奪附表編號6、7所示被害
    人財物之便，所犯二罪間，有方法與目的之牽連關係，應依
    修正前刑法第55條後段規定，從較重之搶奪罪處斷。再被告
    先後多次搶奪犯行，時間緊接，手段相同，所犯為構成要件
    相同之罪名，顯係基於概括犯意反覆為之，為連續犯，應依
    修正前刑法第56條規定以一罪論處，並加重其刑。又按連續
    犯之所謂出於概括犯意，必須其多次犯罪行為自始均在一個
    預定犯罪計劃以內，出於主觀上始終同一犯意之進行；若中
    途另有新犯意發生，縱所犯為同一罪名，究非連續其初發的
    意思，即不能成立連續犯（最高法院70年臺上字第6296號判
    例可資參照）。經查本件被告另與共犯陳淑惠、林志成等人
    共同竊盜被害人羅金火財物之犯行（業經本院判處罪刑確定
    ），係臨時起意，與本件嗣後為遂行搶奪財物之目的，獨自
    一人竊盜被害人辛○○所有之機車，並非在同一預定之竊盜
    犯罪計畫以內一節，業據被告供明在卷，故依上開判例意旨
    ，尚難認被告二次竊盜犯行間具有連續犯之關係，而應認係
    基於各別之犯意所為，應予分論併罰，此部分公訴意旨認二
    次竊盜犯行，具有連續犯關係，尚有誤會，應予明。又查
    被告曾於85年間，因犯竊盜、搶奪、偽造文書案件，經臺灣
    高雄地方法院判處有期徒刑5月、3年2月、4月，並定應執行
    有期徒刑3年8月確定，於89年7月26日執行完畢；再於91年
    間因犯毀損、搶奪罪，經臺灣高雄地方法院及臺灣臺中地方
    法院分別判處有期徒刑3月及1年6月確定，接續執行後，於
    92年8月31日縮短刑期執行執行完畢，有臺灣高等法院被告
    前案紀錄表在卷可考，其於刑之執行完畢後，五年以內再犯
    本件有期徒刑以上之罪，為累犯，應依修正前刑法第47條規
    定遞加重其刑。
三、原審法院因認被告罪證明確，予以論罪科刑，固屬有據；然
    查扣案之鑰匙1支，係被告所有用以行竊被害人辛○○機車
    之物，原審法院雖予以宣告沒收，但在判決理由中並未說明
    沒收之依據，且原判決未及比較刑法修正前後有關罰金刑最
    低額、牽連犯、連續犯、強制工作、累犯等之有利與否，而
    為法律之適用，均有未合。被告上訴意旨認原判決量刑過重
    ，請求從輕量刑，雖無理由，但原判決關於被告所犯搶奪罪
    部分，既有上揭可議，仍應由本院予以撤銷改判。爰審酌被
    告有上述之多次前科，且有犯罪之習慣等情形，而分別諭知
    如主文第2項所示之刑；另參酌被告僅因缺乏生活費用及為
    購買毒品供己施用，於於短短不到一個月之期間內，連續為
    七次搶奪犯行，顯見其有犯罪之習慣，非令其強制工作不足
    以矯治其惡習，使其得於勞動場所習得勤勞刻苦之精神及謀
    生之技藝與能力，而認有令入勞動場所強制工作之必要，並
    依修正前刑法第90條第1項、第2項之規定諭知強制工作之處
    分。至扣案之鑰匙1支，係被告所有供行竊辛○○機車所用
    ，應依法宣告沒收之。
據上論斷，應依刑事訴訟法第369條第1項前段、第364條、第299
條第1項前段，刑法第2條第1項前段、第325條第1項、第320條第
1項、第38條第1項第2款，修正前刑法第第55條後段、第56條、
第47條、第90條第1項、第2項，刑法施行法第1條之1，判決如主
文。
本案經檢察官丁○○到庭執行職務。
中　　華　　民　　國　　96　　年　　1 　　月　　25　　日
            刑事第六庭    審判長法　官  李　文　雄
                            　　法  官  張  恩  賜
                                法  官  邱  顯  祥
上列正本證明與原本無異。
如不服本判決應於收受送達後十日內向本院提出上訴書狀，其未
敘述上訴之理由者並得於提起上訴後十日內向本院補提理由書（
均須按他造當事人之人數附繕本）。
　　　　　　　　　　　　　　　　書記官　陳　桂　芬
中　　華　　民　　國　　96　　年　　1 　　月　　25　　日
中華民國刑法第325條第1項：
意圖為自己或第三人不法之所有，而搶奪他人之動產者，處六月
以上五年以下有期徒刑。
附表：
┌──┬───┬────┬───────┬────────────────────┐
│編號│被害人│搶奪時間│搶奪地點      │搶得之物                                │
├──┼───┼────┼───────┼────────────────────┤
│ １ │丙○○│95年4月3│臺中市北屯區后│米黃色手提包１只，內有現金新臺幣5000元、│
│    │      │日14時許│庄里后庄路752 │丙○○汽（機）車駕駛、私章、中國信託銀行│
│    │      │        │號前          │提款卡、交通銀行提款卡、0000 -000000手機│
│    │      │        │              │１支、護照、居留證、大輿出版社地圖便利手│
│    │      │        │              │冊、美金１張全國電子禮券１張（面額100元 │
│    │      │        │              │）、ASUSTEK（e256 MB）隨身碟１個及胡建東│
│    │      │        │              │身分證、私章。                          │
├──┼───┼────┼───────┼────────────────────┤
│ ２ │甲○○│95年4月 │臺中縣潭子鄉頭│黃色皮包１只，內有現金新臺幣800元、信用 │
│    │      │12日8時 │張路1段3號前  │卡、金融卡、行照、健保卡、身分證、電子辭│
│    │      │許      │              │典１個。                                │
├──┼───┼────┼───────┼────────────────────┤
│ ３ │癸○○│95年4月 │臺中縣潭子鄉潭│紫色皮包１只，內有現金新臺幣1800元、花旗│
│    │      │13日7時 │秀村中山路與人│信用卡、銀色手機ZTEC608（0000-00 0000） │
│    │      │30分許  │和路口        │、身份證、健保卡、印章、鑰匙。          │
├──┼───┼────┼───────┼────────────────────┤
│ ４ │庚○○│95年4月 │臺中縣豐原市三│皮包１只，內有萊爾富新臺幣100禮券１張、 │
│    │      │13日7時 │村里合作街37巷│身份證、健保卡、汽車駕駛執照、土地銀行提│
│    │      │40分許  │口            │款卡、現金新臺幣1000元。                │
├──┼───┼────┼───────┼────────────────────┤
│ ５ │壬○○│95年4月 │臺中縣潭子鄉中│黑色公事包１只，內有現金新臺幣500元、信 │
│    │      │14日8時 │山路2段97巷5號│用卡３張、金融卡１張、行照、健保卡、身份│
│    │      │48分許  │前            │證、保險業證件。                        │
├──┼───┼────┼───────┼────────────────────┤
│ ６ │乙○○│95年4月 │臺中縣潭子鄉中│咖啡色皮包１只，內有現金新臺幣1000元、信│
│    │      │20日18  │山路3段216之2 │用卡、金融卡、駕照、健保卡及MEMO RY牌隨 │
│    │      │時35分許│號前          │身碟１個。                              │
├──┼───┼────┼───────┼────────────────────┤
│ ７ │子○○│95年4月 │臺中縣潭子鄉大│草綠色手提包１只，內有現金新臺幣4000元、│
│    │      │20日18  │豐路1段68號前 │中國商業銀行提款卡、郵局提款卡、南山人壽│
│    │      │時50分  │              │支票（號碼UA0000000）１張。             │
└──┴───┴────┴───────┴────────────────────┘
